臺灣屏東地方法院民事裁定
111年度監宣字第115號
聲  請  人  李紳林  

相  對  人  李黃貴美



上列聲請人聲請監護宣告事件，本院裁定如下：
    主    文
宣告李黃貴美（女、民國○○○年○月○○○日生、身分證統一編號：Ｚ
○○○○○○○○○號）為受監護宣告之人。
選定李紳林（男、民國○○○年○○月○○○日生、身分證統一編號：Ｚ○
○○○○○○○○號）為受監護宣告人李黃貴美之監護人。
指定李彥廷（男、民國○○○年○○月○日生、身分證統一編號：Ｚ○○○
○○○○○○號）為會同開具財產清冊之人。
聲請程序費用由受監護宣告人負擔。
    理    由
一、按對於因精神障礙或其他心智缺陷，致不能為意思表示或受
    意思表示，或不能辨識其意思表示之效果者，法院得因本人
    、配偶、四親等內之親屬、最近一年有同居事實之其他親屬
    、檢察官、主管機關、社會福利機構、輔助人、意定監護受
    任人或其他利害關係人之聲請，為監護之宣告；受監護宣告
    之人應置監護人；法院為監護之宣告時，應依職權就配偶、
    四親等內之親屬、最近一年有同居事實之其他親屬、主管機
    關、社會福利機構或其他適當之人選定一人或數人為監護人
    ，並同時指定會同開具財產清冊之人；法院選定監護人時，
    應依受監護宣告之人之最佳利益，優先考量受監護宣告之人
    之意見，審酌一切情狀，並注意下列事項：受監護宣告之
    人之身心狀態與生活及財產狀況。受監護宣告之人與其配
    偶、子女或其他共同生活之人間之情感狀況。監護人之職
    業、經歷、意見及其與受監護宣告之人之利害關係。法人
    為監護人時，其事業之種類與內容，法人及其代表人與受監
    護宣告之人之利害關係，民法第14條第1 項、第1110條、第
    1111條第1 項、第1111條之1 設有明文。
二、本件聲請意旨：聲請人李紳林為相對人李黃貴美（女、民國
    00年0月00日出生、身分證統一編號：Z000000000號）之子
    。緣相對人於109年3月31日發生車禍導致頭部嚴重外傷合併
    急性外傷性顱內出血，致不能為意思表示或受意思表示，或
    不能辨識其意思表示之效果之情形，實有受監護宣告之必要
    ，爰依民法第14條規定，聲請宣告相對人為受監護宣告人，
    並請求選任聲請人為相對人之監護人，關係人李彥廷為會同
    開具財產清冊之人等語。
三、經查，聲請人上開主張，業據其提出親屬系統表、戶籍謄本
    、長庚醫療財團法人高雄長庚紀念醫院病症暨失能診斷證明
    書、診斷證明書等件為證，相對人並於111 年6月14日由鑑
    定人黃文翔醫師進行鑑定會談，鑑定人鑑定結果：個案（即
    相對人）於109年3月31日發生車禍導致頭部外傷引發顱內出
    血，隨後經過高雄市長庚醫院緊急住院開刀治療，治療之後
    上呈現有失智、半身癱瘓之後遺症，出院之後送往老人長期
    照護中心接受長期照顧迄今。個案於：㈠身體狀態︰⒈理學檢
    查：身材略微肥胖、剪短髮、下肢肌肉萎縮肢體癱瘓。上下
    顎有多顆牙齒脫落。下肢無力。右側肢體偏攤。個案坐於輪
    椅上，但是無法操控輪椅，下半身被約束帶約束於輪椅上，
    頭部左側有明顯凹陷開刀疤痕。左手呈現不自主顫抖。⒉臨
    床檢查︰下肢無行動能力。眼神呆滯、目光茫然，講話時音
    量很低喃喃自語咬字不清、語意模糊難以辨識。會談中個案
    因為失智程度嚴重，理解能力明顯受損，語言表達能力也明
    顯受損，無法正確了解他人之意思表達，對他人之意思表達
    也無法正確回應。個案除了自己姓名尚可以回答之外，其餘
    有關個人基本資料的所有問題全部無法回答，也無法以肢體
    語言表達個人意思。個案不會認字，也不會寫字，長短期記
    憶能力喪失殆盡，注意力不集中、個位數加減計算與兩位數
    加減計算皆無法執行、100持續減7的計算無法完成。現實判
    斷能力不佳，對於金錢與數字無概念，由臨床經驗以及個案
    平日所表現之生活功能來判斷已經達到重度以上失智之程度
    。⒊其他精神狀態：個案意識清楚，但是講話時咬字不清，
    語意難以辨識，詢問個案約30個問題，除了自己姓名之外，
    所有問題都無法回答，僅能喃喃自語，但是語意不清，無法
    辨識其語意。無法講出完整句子，無法對事情做清楚完整之
    陳述，因此與人言語溝通時有極為明顯之障礙。無法聽從指
    令做動作。認知功能嚴重受損，無法辨識自家親人，也無法
    識字，因此也無法筆談。對於時間、地方、人物之定向能力
    完全喪失。㈡日常生活狀況：⒈日常生活自理情形︰可以自己
    進食（由他人將食物端到個案面前，個案用湯匙進食），但
    是沐浴、翻身、大小便、移動身體、更衣等皆無法自理，無
    法自己坐起、無法站立、無法走動，目前靠使用紙尿布處理
    大小便。⒉經濟活動能力（包括管理處分自己財產之能力）
    ：無法自行購物，因為無語言能力也無行動能力，不會計算
    該找回之零錢，無法做個位數與兩位數字之加減計算，無法
    辨識不同錢幣、紙鈔之幣值，不會做不同紙鈔兌換之計算，
    不會到金融機構辦理存款提款、不知如何保管與儲存自己之
    財物，完全無處理財產之能力。⒊社會性：無職業功能，無
    社交功能，無法自行搭乘或使用大眾交通工具，無法自行認
    路回家，無自我安排休閒活動之功能。㈢個案各項功能退化
    嚴重，生活完全無自理能力，必須長期依賴家人、醫療或養
    護機構照顧。個案目前已經處於重度以上失智狀態，因而導
    致個人之認知功能嚴重失能。為意思表示或受意思表示或辨
    識其意思表示效果之能力完全喪失，可以判定為無意思能力
    ，無法獨力處理個人法律事務與從事個人財務管理，也無法
    主張或維護個人權益，建議該個案應該已經達到監護宣告之
    標準等情，有屏安醫療社團法人屏安醫院111 年6月20日屏
    安管理字第1110001906號函附之精神鑑定報告書1 份在卷可
    憑。本院綜合上情及鑑定結果認相對人確因處於重度以上失
    智狀態，致不能為意思表示或受意思表示或辨識其意思表示
    之效果，故聲請人聲請對相對人為監護之宣告，為有理由，
    應予准許。
四、次查，聲請人為相對人之子，相對人之兒子李彥廷、媳婦吳
    妤庭及孫子李柏興、李承祐、李持憲均同意由聲請人擔任監
    護人，有親屬會議記錄在卷足憑，可見相對人至親均認同由
    聲請人擔任監護人，負責護養及照顧相對人並管理其財產，
    最能符合相對人之利益，尚無選任程序監理人評估監護人選
    之必要，爰選定聲請人為監護人。另依前揭規定，法院於選
    定監護人時，應同時指定會同開具財產清冊之人，及依民法
    第1113條準用同法第1099條之規定，監護開始時，監護人對
    於受監護人之財產，應依規定會同遺囑指定、當地直轄市、
    縣（市）政府指派或法院指定之人，於2 個月內開具財產清
    冊，並陳報法院。為使聲請人得於期限內開具財產清冊並陳
    報法院，並衡酌關係人李彥廷亦為相對人之子，其願意會同
    開具財產清冊，有上開親屬會議紀錄在卷足稽，爰併指定關
    係人李彥廷為會同開具財產清冊之人。
五、依家事事件法第164 條第2 項，裁定如主文。
中　　華　　民　　國　 111    年　　7　 　月　　14  　日
                        家事法庭法  官　羅森德
以上正本係照原本作成。
如不服本裁定，應於送達後10日內向本院提出抗告狀，並繳納抗
告費新臺幣1,000 元。
中　　華　　民　　國　 111    年　  7　 　月　　14  　日
                                書記官　郭松菊